臺灣南投地方法院刑事判決
111年度訴字第172號
公  訴  人  臺灣南投地方檢察署檢察官 
被      告  TRI ANDI WIJAYA男  (



上列被告因違反毒品危害防制條例案件，經檢察官提起公訴（11
1年度偵字第382號），本院判決如下：
    主  文
本件免訴。
    理  由
一、公訴意旨略以：被告TRI ANDI WIJAYA（中文名：查亞；下
    稱查亞）基於意圖販賣而持有第二級毒品甲基安非他命之故
    意，於民國108 年7 月30日前一天某時，在不詳之處所，向
    真實姓名不詳之人取得9.49公克之甲基安非他命後，將之分
    裝為每一小包約0.5公克，意圖以每一小包賣新臺幣（下同
    ）1000元賣予友人而持有。嗣於108 年7 月30日22時許，被
    告騎乘電動自行車行經南投縣○○市○○○路000 號前，因闖越
    紅燈為警攔查後，經被告主動打開隨身包包讓警員查看，發
    現包包內有經分裝完畢之甲基安非他命4 包（含袋重依序為
    ：0.44、0.44、0.43、0.24公克）及電子磅秤等物，遂將查
    亞帶回派出所偵辦，在派出所對查亞搜身時，在其內褲內發
    現另藏有分裝完畢之甲基安非他命1 包（含袋為：7.94公克
    ）。因認被告涉犯毒品危害防制條例第5 條第2 項之意圖販
    賣而持有第二級毒品罪嫌等語。
二、按案件曾經判決確定者，應諭知免訴之判決，刑事訴訟法第
    302 條第1 款定有明文，該條款所謂「案件曾經判決確定者
    」，係以同一案件，已經法院為實體上之確定判決，該被告
    應否受刑事制裁，即因前次判決而確定，不能更為其他有罪
    或無罪之實體上裁判。此項訴訟上所謂一事不再理原則，關
    於實質上一罪或裁判上一罪（如：刑法第55條所定一行為而
    觸犯數罪名之想像競合犯），其一部事實已經判決確定者，
    對於構成一罪之其他部分，亦有其適用；又犯罪之一部判決
    確定者，其效力當然及於全部。如檢察官復將其他部分重行
    起訴，自應諭知免訴之判決（最高法院100 年度台上字第65
    61號、88年度台上字第3802號刑事判決、60年台非字第77號
    刑事判例意旨參照）。
三、次按吸收犯為實質上一罪；刑法上所謂吸收犯，係指一罪所
    規定之構成要件，為他罪構成要件所包括，因而發生吸收關
    係者而言。如意圖供自己施用而持有毒品，進而施用，則其
    持有之低度行為，當然為高度之施用行為所吸收，不另論以
    持有毒品罪（最高法院100 年度台上字第5119號、90年度台
    非字第174 號刑事判決可參）。另按毒品危害防制條例第5
    條之意圖販賣而持有毒品罪，係指以非營利之目的而販入或
    因其他原因而持有毒品，其後始起意出售所持有之毒品以營
    利，且迄未著手賣出者而言。所謂意圖，乃犯罪構成之主觀
    違法要素，亦屬犯罪之成立要件；行為人是否具有販賣之意
    圖而持有毒品，須以嚴格之證據證明之，亦即必須有相當之
    客觀事實，足以表徵其主觀意念之遂行性及確實性，始足當
    之（最高法院96年度台上字第1772號刑事判決意旨參照）。
    又毒品危害防制條例第4 條第2 項之販賣第二級毒品罪、第
    5 條第2 項之意圖販賣而持有第二級毒品罪、及第11條第2
    項之持有第二級毒品罪，皆以持有第二級毒品為其基本事實
    。其區別標準，在於有無販賣營利之意圖為斷。若行為人於
    持有毒品，始終均無販賣營利之意圖，則僅論以單純持有毒
    品犯行。故於行為人於持有毒品遭查獲之情形，其持有毒品
    ，是否基於販賣營利之意思而販入，或當時有無販賣營利之
    意圖，攸關應否成立販賣毒品、意圖販賣而持有毒品、甚或
    單純持有毒品罪責之判斷。又持有毒品之原因非僅一端，或
    基於販賣營利之目的販入毒品而持有、或基於非營利之目的
    而取得毒品並持有，如無確切證據，自不得僅憑持有毒品之
    數量多寡，或有查獲相關工具等情狀，即推定行為人係基於
    營利目的而販入毒品。
四、公訴人認定被告涉有前開意圖販賣而持有第二級毒品罪嫌，
    無非係以：被告於本院109 年度訴字第16號案件之警詢及偵
    查中之供述、南投縣政府警察局南投分局搜索扣押筆錄與扣
    押物品目錄表、扣押物品收據各1 份，為其主要論據。惟查
    ：
  ⒈被告前因於108 年7 月8 日至同月27日間，多次販賣甲基安
    非他命及轉讓禁藥與阿古斯等人，嗣於108 年7 月30日22時
    許，被告騎乘電動自行車行經南投縣○○市○○○路000 號前，
    因闖越紅燈為警攔查，主動交付上開甲基安非他命5 包，而
    循線查悉上情。其涉犯販賣第二級毒品罪及轉讓禁藥罪等事
    實，經本院於109 年4 月16日以109 年度訴字第16號（下稱
    前案）判決判處應執行有期徒刑3 年2 月，又於同年7 月22
    日經臺灣高等法院臺中分院以109 年度上訴字第1387號判決
    駁回檢察官上訴確定等情，有前案之起訴書、判決書及臺灣
    高等法院被告前案紀錄表各1 份在卷足參（本院卷第21頁至
    47頁）。是被告於前案中所為販賣第二級毒品及轉讓禁藥之
    犯行，業經判處有罪確定在案，合先敘明。
　⒉有關被告於前案中遭警方查扣5 包甲基安非他命之用途，因
    被告於警詢及偵查中供述不一，且前案卷內亦無其他證據佐
    證被告有意圖販賣而持有之證據，故前案審理中審判長乃向
    被告做最後確認，被告乃供稱係108 年7 月27日最後一次販
    賣甲基安非他命所剩餘等語，故前案判決認上開5 包甲基安
    非他命乃犯罪所用之物，遂依毒品危害防制條例第19條之規
    定予以沒收，此有前案審判筆錄（見偵卷第29頁）及判決書
    在卷可稽。
　⒊嗣前案判決後，前案公訴檢察官雖以上開5 包甲基安非他命
    ，乃被告另行起意持有，非前案起訴效力所及之理由提起上
    訴，惟亦經臺灣高等法院臺中分院以109 年度上訴字第1387
    號判決，認檢察官上訴無理由而駁回檢察官上訴確定，此亦
    有上開判決書在卷可考。
五、綜上所述，被告於前案扣案之第二級毒品甲基安非他命5 包
    ，既僅能認係被告犯前案販賣第二級毒品犯行後所剩餘者，
    揆諸首揭說明，被告持有扣案之第二級毒品之行為，即應為
    被告前案販賣第二級毒品犯行所吸收，而為前案既判力效力
    之所及，不能更為其他有罪或無罪之實體上裁判。本案檢察
    官另就被告持有第二級毒品之行為提起本件公訴，顯有未合
    ，自應由本院依法不經言詞辯論而為免訴之諭知。
據上論斷，應依刑事訴訟法第302 條第1 款、第307 條，判決如
主文。
本案經檢察官吳宣憲偵查起訴。 
中　　華　　民　　國　　111 　年　　6 　　月　　21　　日
　　　　　　　　　        臺灣南投地方法院刑事第二庭    
　　　　　　　　　            審判長法　官 楊國煜
　　　　　　　　　                  法  官 劉彥宏
　　　　　　　　　                  法  官 羅子俞
以上正本證明與原本無異。 
如不服本判決應於判決送達後20日內向本院提出上訴狀，（均須按他造當事人之數附繕本）「切勿逕送上級法院」。　　　　　                                    書記官 吳瓊英
中　　華　　民　　國　　111 　年　　6 　　月　　21　　日